【裁判字號】    95,交聲,721
【裁判日期】    950728
【裁判案由】    交管條例聲異
【裁判全文】
臺灣板橋地方法院刑事裁定            95年度交聲字第721 號
原處分機關  交通部公路總局臺北區監理所
異  議  人
即受處分人  甲○○
上列異議人即受處分人因違反道路交通管理處罰條例案件，對於
交通部公路總局臺北區監理所於民國95年4 月17日所為之處分（
原處分案號：北監自裁字裁40-CO0000000號），聲明異議，本院
裁定如下：
    主  文
異議駁回。
    理  由
一、本件異議意旨略以：異議人即受處分人甲○○收到交通部公
    路總局臺北區監理所所寄發之北監自裁字裁40-CO0000000號
    違反道路交通管理事件裁決書，惟舉發之違規日期民國（下
    同）90年2 月3 日，異議人並無任何記憶及印象，且從未收
    到該違規單，如此裁罰，難以讓人信服，爰依法聲明異議，
    請求撤銷原處分云云。
二、按汽車駕駛人，駕駛汽車有酒精濃度過量情形者，處新臺幣
    （下同）六千元以上一萬二千元以下罰鍰，並當場禁止其駕
    駛及吊扣其駕駛執照六個月，86年1 月22日修正公布、同年
    3 月1 日施行之道路交通管理處罰條例第35條第1 項第1 款
    定有明文。又按汽車駕駛人飲用酒類或其他類似物後其吐氣
    所含酒精濃度超過每公升0.25毫克者，不得駕車，道路交通
    安全規則第114 條第2 款定有明文。行為人有道路交通管理
    處罰條例之情形者，應填製舉發違反道路交通管理事件通知
    單，並於被通知人欄予以勾記，其通知聯，當場舉發者，應
    填記駕駛人或行為人姓名、性別、出生年月日、地址、車牌
    號碼、車輛種類，被查獲之駕駛人或行為人為受處分人時，
    應將該通知單填記後交付該行為人簽名或蓋章收受之；拒絕
    簽章者，並記明其事由，視為已收受，違反道路交通管理事
    件統一裁罰標準及處理細則第11條第1 項第1 款亦定有明文
    。末按行為後法律或自治條例有變更者，適用行政機關最初
    裁處時之法律或自治條例。但裁處前之法律或自治條例有利
    於受處罰者，適用最有利於受處罰者之規定；行政罰之裁處
    權，因三年期間之經過而消滅；本法施行前違反行政法上義
    務之行為應受處罰而未經裁處，於本法施行後裁處者，除第
    15條、第16條、第18條第2 項、第20條及第22條規定外，均
    適用之。前項行政罰之裁處權時效，自本法施行之日起算；
    94年2 月5 日總統公布、95年2 月5 日施行之行政罰法第5
    條、第27條第1 項及第45條亦分別有所規定。
三、經查：
  (一)本件違規事實發生後，道路交通管理處罰條例第35條於90年
    1 月17日、91年7 月3 日及94年12月28日先後經三次修正公
    布，最後一次修法即現行法之施行日期為95年7 月1 日，現
    行法規定「汽車駕駛人，駕駛汽車經測試檢定有酒精濃度超
    過規定標準者，處一萬五千元以上六萬元以下罰鍰，並當場
    移置保管該汽車及吊扣其駕駛執照一年」，則異議人本件違
    規行為後，修正前後法律顯有不同，應認係屬法律之變更。
    又道路交通管理處罰條例所定罰鍰、吊扣證照、記點之裁罰
    ，本屬行政罰之性質（參照行政罰法第1條、第2條亦將罰鍰
    、吊扣證照、記點之處分均定為行政罰），即應適用前揭行
    政罰法第5 條「從新從輕」規定，本件比較新舊法之結果，
    應認修正前之舊法較有利於行為人。依前揭說明，本件自應
    適用修正前即異議人行為時之道路交通管理處罰條例第35條
    第1 項第1 款規定。另本件原裁決處分係於行政罰法施行後
    做成，依前揭行政罰法第45條及第27條第1 項之規定，原處
    分尚未罹於裁處時效，合先敘明。
  (二)本件異議人甲○○於90年2 月3 日凌晨0 時14分許，駕駛車
    號HU-0745 號自用小客車，行經（三重）中山橋時，經臺北
    縣政府警察局交通警察隊三重分隊執勤員警攔檢，經警測試
    檢定異議人呼氣所含酒精濃度值，達每公升0.46毫克，由執
    勤員警林鉦新以異議人甲○○駕駛汽車有違反道路交通管理
    處罰條例第35條第1 項第1 款規定之行為，當場掣單舉發，
    因異議人拒絕簽收，經警於舉發通知單、酒測單上記明「拒
    簽」字樣之事實，有臺北縣政府警察局北縣警交字第CO0000
    000 號舉發違反交通管理事件通知單（下稱舉發通知單）及
    序號14859D之酒測單各1 紙附卷可稽。按交通警員掣單舉發
    違反道路交通管理處罰條例所列之違規事實，本質上為行政
    處分，係公務員基於職務上權力，依法就特定之具體事件所
    為具有公法上效果之單方行政行為，基於公務員為公法上行
    為具有公信力之原則，該行政處分當可被推定為真正，其據
    以依法處分之事實認定亦為真正無誤，此與民事訴訟法第35
    5 條第1 項規定：「文書，依其程式及意旨得認作公文書者
    ，推定為真正」之情形相同，本此公信原則，立法者以道路
    交通管理處罰條例第92條第3 項之授權，賦予行政機關訂定
    違反道路交通管理事件統一裁罰基準及處理細則，使執勤員
    警得當機處分，以達其維護交通秩序、安全之行政目的。且
    警察對駕駛人當場所作之舉發通知單及酒測單，性質上乃屬
    公務員職務上之紀錄文書，該等文書既係由公務員依職權所
    為，當然與其責任、信譽攸關，若有錯誤、虛偽，該公務員
    可能因此負擔刑事及行政責任，從而其正確性高，異議人既
    未就執勤員警之舉發有誤，提出相關證據以供調查，則執勤
    員警本其維護交通秩序、安全職責所為之舉發，自應受到合
    法、正確之推定。況員警於執行攔檢勤務而當場掣單舉發時
    ，其程序必會先請違規駕駛人出示駕駛執照及行車執照，此
    為本院職權上已知之事實，則參以本件舉發通知單駕駛人姓
    名欄及車主姓名欄所記載者為不同人可知，員警確係當場攔
    停並經異議人出示駕駛執照及行車執照後，始掣單舉發。而
    本件舉發通知單，因異議人拒絕簽收，由舉發警員在舉發通
    知單上記明事由後，視為已合法送達由異議人收受，而此項
    「擬制收受」之法律效果，包括收受後應依指定時、地自動
    到案及不自動到案者應接受裁罰等效果，自不待言，是以異
    議人空言否認未曾收到違規通知單，應係事後卸責之詞，不
    足採信。
四、綜上所述，本件違規事實堪以認定，異議人逾應到案日期30
    日以上未繳納罰鍰或到案陳述意見，原處分機關依前揭條文
    規定，對異議人裁處罰鍰一萬二千元，並吊扣駕駛執照六個
    月，無何違誤，量罰亦甚妥適，應予維持，本件異議為無理
    由，應予駁回。據上論斷，應依道路交通案件處理辦法第19
    條，裁定如主文。
中    華    民    國    95    年    7     月    28    日
                        交通法庭  法  官  陳  靜  茹
以上正本證明與原本無異。
如不服本裁定應於送達後5 日內向本院提出抗告狀。
                                  書記官  廖  美  紅
中    華    民    國    95    年    7     月    31    日


司法院資訊處製作；財團法人民間司法改革基金會備份。
